臺灣桃園地方法院民事裁定　　　　　100年度司養聲字第212號
聲　請　人
即 收 養人　余繼栗
聲　請　人
即被收養人　宋承恩
法定代理人　宋玉婷
關　係　人　劉柏麟
上列當事人間聲請認可收養事件，本院裁定如下：
    主    文
認可余繼栗於中華民國一百年七月十八日收養宋承恩（民國○○年
○ 月○○日生、身分證統一編號：Ｚ000000000號）為養子。
聲請程序費用由聲請人負擔。
    理    由
一、本件聲請意旨略以：緣聲請人即收養人余繼栗（男，民國○○
    年○ 月○○日生）與聲請人即被收養人宋承恩（男，民國○○年
    ○ 月○○日生、身分證統一編號：Ｚ000000000號）之法定代理
    人宋玉婷已結婚，茲因收養人願收養被收養人宋承恩為養子
    ，經被收養人法定代理人即生母宋玉婷之同意，收養人與被
    收養人雙方已於100 年7 月18日訂立書面收養契約，為此依
    民法第1079條第1 項規定，聲請鈞院裁定准予認可等語。
二、按「收養應以書面為之，並向法院聲請認可。收養有無效、
    得撤銷之原因或違反其他法律規定者，法院應不予認可。」
    、「夫妻之一方收養他方之子女時，應長於被收養者十六歲
    以上。」、「夫妻收養子女時，應共同為之。但有下列各款
    情形之一者，得單獨收養：(一)夫妻之一方收養他方之子女。
    」、「子女被收養時，應得其父母之同意。」、「前項同意
    應作成書面並經公證。但已向法院聲請收養認可者，得以言
    詞向法院表示並記明筆錄代之。」、「滿七歲以上之未成年
    人被收養時，應得其法定代理人之同意。」、「法院為未成
    年人被收養之認可時，應依養子女最佳利益為之。」民法第
    1079條、第1073條第2 項、第1074條、第1076條之1 第1 項
    前段及第2 項、第1076條之2第2項、第1079條之1 分別定有
    明文。又「法院認可兒童及少年收養事件時，應基於兒童及
    少年之最佳利益，斟酌收養人之人格、經濟能力、家庭狀況
    及以往照顧或監護其他兒童及少年之紀錄決定之。」、「滿
    七歲之兒童及少年被收養時，兒童及少年之意願應受尊重。
    」、「法院認可兒童及少年之收養前，應命主管機關或兒童
    及少年福利機構進行訪視，提出調查報告及建議。收養人或
    收養事件之利害關係人亦得提出相關資料或證據，供法院斟
    酌。」，此觀兒童及少年福利法第14條第1 項、第2 項前段
    、第4 項之規定亦明。
三、經查本件被收養人於出生後經其生父劉柏麟認領，並約定由
    其生母宋玉婷監護，嗣收養人與被收養人之生母結婚，經被
    收養人法定代理人即其生母之同意，收養人與被收養人間已
    合法成立收養關係，此並經被收養人之生父同意等情，業據
    聲請人提出戶籍謄本、收養子女契約書、收養同意書等件為
    證，且經收養人、被收養人及其生父母到庭陳述明確（見本
    院100 年8 月22日訊問筆錄），自堪信為真實。復經本院依
    職權函請財團法人親愛社會社工師事務所對於本件進行訪視
    ，據該所訪視結果略以：1.收養人部分：(1)收養動機評估：
    案母表示以為案父母結婚後，案父（即收養人）就是案主（
    即被收養人）的父親，不曉得還要辦理手續；案父表示因與
    案主相處多年，希望能成為案主名正言順的父親，也希望幫
    案主變更從案父的姓氏，因此辦理收養。評估動機無明顯不
    良之處。(2)身心狀況與親職能力評估：評估案父之身心狀況
    與親職能力能提供案主教養所需。(3)經濟狀況評估：依100
    年度公告每人每月最低生活費標準為9,829 元*4人共39,316
    元；居住環境整潔、空間充足、生活機能佳；評估案父的收
    支與居住能提供案主生活所需。(4)資源狀況評估：評估案父
    母及案主與案父母的原生家庭成員皆互動良好，案父有足夠
    的資源運用。(5)未來照顧計畫評估：案父母考量目前案主還
    小，尚未告知其身世，並表示等案主大一點再告知其身世，
    不然等案主看到戶籍謄本時也會知道。評估無明顯不良之照
    顧計畫。(6)被收養意願評估：案主表示以為社工是來詢問改
    姓的事情，案主希望能改跟案父一樣的姓；案主喜歡案父也
    喜歡案母，關於喜愛案父母的分數，皆給予滿分；其從小班
    開始跟案父同住，案父母都會簽案主的聯絡簿，其不乖時案
    父母都用罵的。評估案主因尚未知曉其身世，無法詢問收養
    意願，然觀察案主與案父之依附關係佳，互動良好，且案主
    也表示喜愛案父。2.出養人部分：無出養人之聯絡資料，無
    法聯繫及訪視。3.綜合以上所言，由於收養人之動機、身心
    狀況、親職能力、居住與經濟、親友資源及未來照顧計畫等
    方面皆無明顯不適任之情形，故評估收養人能提供兒童生活
    照顧利益等語。此有前開事務所100 年9 月16日100 親桃字
    第00999 號函所檢送之兒童及少年收出養訪視評估報告1 件
    在卷足憑。
四、本院審酌收養人之身心健全，有正常工作及收入，經濟穩定
    ，目前實際與被收養人生母負擔養育被收養人之責，且與被
    收養人共同生活並互動良好等情，有收養人所提新國民醫院
    體格檢查表、在職證明書、每月薪資明細表及前開訪視報告
    在卷可稽，足認收養人與被收養人已建立起相當之依附關係
    ，且收養人應可勝任照顧、養育被收養人之責，並無不適於
    收養被收養人之情事；而被收養人目前已屆齡9 歲，得以獨
    立且明確表達自己意思，已到庭表達同意讓收養人收養之意
    願；另被收養人生父方面雖未經訪視，然其亦已到庭表示同
    意本件出養，並陳稱略以：伊認為收養人及生母可以好好照
    顧被收養人，且伊與被收養人生母已久無聯絡等語（見本院
    100 年8 月22日訊問筆錄）；綜衡上情，因認本件收養確實
    符合被收養人之最佳利益。此外，本件復無民法第1079條第
    2 項所定無效、得撤銷之原因或違反其他法律規定致法院應
    不予認可之情形，是依法應予認可。
五、依非訟事件法第21條第1 項前段、第23條，民事訴訟法第85
    條第1 項前段，裁定如主文。
六、如不服本裁定應於送達後10日內向本院提出抗告狀，並繳納
    抗告費新臺幣1,000元。
中    華    民    國   100    年    10    月    18    日
                  家事法庭  司法事務官  蔡育庭
以上正本係照原本作成。